---
title: "Badanie determinant wpływających na wysokość temperatury powietrza"
subtitle: "Praca domowa numer 4"
author: "Anna Głowacka"
date: "`r format(Sys.time(), '%d %B, %Y')`"
fontsize: 20pt
geometry: vmargin=.7in,hmargin=.5in
output: 
  html_document:
    toc: true
    theme: journal
    self_contained: true
    toc_float: true
  
    
---

```{r setup, include=FALSE}
knitr::opts_chunk$set(echo = TRUE)

```


## Wstęp 
<br>
Niniejsza praca jest poświęcona badaniu determinant wpływających na wysokość temperatury powietrza za maj 1973 roku. Dane wykorzystane do analizy pochodzą ze zbioru *airmay*. Zmienne są przedstawione w tabeli poniżej:

Oznaczenie    | Nazwa
------------- | ---------------------------------------------------------------------------------
 Ozone        |  średnia zawartość ozonu (ppb)
 Solar.R      |  promieniowanie słoneczne 
 Wind         |  średnia prędkość wiatru w milach 
 Temp         |  maksymalna dzienna temperatura w stopniach Fahrenheita 
 Month        |  miesiąc (1-12)
 Day          |  dzień (1-31)


## Wstępna analiza danych

Na początku wczytuję bazę danych i usuwam braki danych:

```{r, warning=FALSE}
data(airmay)

```

```{r, include=FALSE, echo=FALSE}
library(MASS)
library(lmtest)
dane <- airquality
mydata<-na.omit(dane)
```


Następnie wyliczam podstawowe statystyki opisowe:
```{r, echo=FALSE}
summary(mydata)
```

```{r, echo=FALSE, include=FALSE}
library(aod)
library(plotly)
library(ggplot2)
library(rvg)
library(ggiraph)
```

### Temperatura powietrza w miesiącach od maja do września

```{r , echo=FALSE, warning=FALSE}
mytheme_main <- theme( panel.background = element_blank(), 
  panel.grid.major = element_line(colour = "#dddddd"), 
  axis.ticks = element_line(colour = "#dddddd") )

mytheme_map <- theme(
  panel.background = element_blank(), axis.title.x = element_blank(),
  axis.text = element_blank(), axis.line.x = element_blank(),
  axis.line.y = element_blank(), axis.title.y = element_blank(),
  axis.ticks.x = element_blank(), axis.ticks.y = element_blank() )

mydata$tooltip <- row.names(mydata)

# Wizualizacja
gg_point_1 <- ggplot(mydata, aes(x = Month, y = Temp, 
         tooltip = tooltip ) ) + 
    geom_point_interactive(size=3)


# htmlwidget call
ggiraph(code = {print(gg_point_1 + mytheme_main)}, height = 6)
```

```{r message=FALSE, include=FALSE}  
library(plotly)  
```


### Prędkość wiatru z uwzględnieniem temperatury powietrza

```{r message=FALSE, warning=FALSE, echo=FALSE, include=FALSE}
plot_ly(mydata[mydata$Ship.Mode=="Prędkość wiatru",], x = mydata$Month, y = mydata$Wind, 
              color= ~ mydata$Temp, mode = "markers")
```

### Średnia zawartość ozonu z uwzględnieniem temperatury powietrza

```{r message=FALSE, warning=FALSE, echo=FALSE, include=FALSE}
plot_ly(mydata[mydata$Ship.Mode=="Średnia zawartość ozonu",], x = mydata$Month , y = mydata$Ozone, 
             color= ~ mydata$Temp, mode = "markers")
```


## Model regresji liniowej
<br>
W dalszej kolejności buduję model regresji liniowej, który pozwoli określić wpływ zmiennych objaśniających na zmienną objaśnianą Temp. W tym celu zostanie wykorzystany model regresji liniowej:

```{r}
model <- lm(Temp ~ ., data = mydata[,1:6])

summary(model)
```

W modelu tylko zmienne Oznone i Month są istotne statycznie. Następnie zastowano regresje wsteczną w celu wybrania najlepszego modelu pod względem kryterium AIC:

```{r}
m <- stepAIC(model, direction = 'backward')
```

Najlepszy model to ten dla którego wartość kryterium informacyjnego jest najniższa. Na tej podstawie wybrano model trzeci do dalszej analizy.

Następnie za pomocą Testu ilorazu wiarygodności określono który model jest lepiej dopasowany, czy model w wesji podstawowej czy z ograniczeniami:

```{r}
lrtest(m, model)
```

Na podstawie testu LR nie ma podstaw do odrzucenia hipotezy zerowej, zatem lepszy jest model z ograniczeniami.

```{r}
summary(m)
```

W dalszej kolejności usuwam zmienną Solar.R , gdyż jest nieistotna statystycznie i szacuje model bez zmiennej:

```{r}
model1<-lm(Temp~Month+Ozone, data=mydata)
summary(model1)
```

Widać, że wszystkie zmienne w modelu są istotne. Zarówno zmienna Month i Ozone ma dodatni wpływ na temperaturę. Przy zmianie tych zmienneych o jednostę temperatura wzrośnie odpowiednio o 2 i 0.2 jednostki.
