---
title: "Zaawansowane programowanie w R"
author: "mgr Piotr Ä†wiakowski, dr Piotr WĂłjcik"
date: "ZajÄ™cia 1-4"
output: html_document
---

# Informacje wstępne

1. Pracę domową 1-3 należy przesłać do *czwartku, 9 listopada 2017 r. do godz. 24.00* na adres \url{pcwiakowski@wne.uw.edu.pl}, w tytule wpisując imię i nazwisko, numer indeksu i hasło "Praca domowa - programowanie".

1a. Pracę domową 4 należy przesłać do *piątku, 10 listopada 2017 r. do godz. 24.00*.

2. Do wiadomości załączamy jedynie plik z naszym kodem (rozszerzenie .R).

3. Na początku pliku umieszczamy w komentarzu krótką informację o tym co udało nam się zrobić, a co nie. Wykonanie wszystkich zadań na dane zajęcia daje 2\% punktów końcowych.

4. W razie pytań i wątpliwości piszemy na adres \url{pcwiakowski@wne.uw.edu.pl}

\begin{center}
Powodzenia!
\end{center}

# Zajęcia 1.

## Ćwiczenie 1.1. 

W systemie S3 stwórz funkcję generyczną sumuj, która będzie odwoływała się do dwóch metod:

a) sumuj.numeric (suma liczb dla wektora numerycznego)
b) sumuj.character (sklejenie znaków wektora tekstowego)

## Ćwiczenie 1.2. 

Stwórz klasę typu S4. Zdefiniuj dla niej metodę i 3 pola.

## Ćwiczenie 1.3. 

Stwórz klasę typu RC. Zdefiniuj dla niej metodę i 3 pola.

# Zajęcia 2.

## Ćwiczenie 2.1. (łatwe)

Napisz funkcję, która liczy odchylenie przeciętne.

## Ćwiczenie 2.2.

Napisz funkcję, która liczy współczynnik zmienności.

## Ćwiczenie 2.3.

Stwórz funkcję liczącą dominantę.

## Ćwiczenie 2.4.

Stwórz funkcję która liczy średnią ważoną.

# Zajęcia 3. 

## Ćwiczenie 3.1.

Przerób poniższą funkcję tak, aby była odporna na niewłaściwe dane wejściowe:
 
```{r eval = F}
  moja_srednia <- function(x) {
    result <- sum(x) / length(x)
    return(result)
    }
```

W tym celu:

- dodaj asercje sprawdzające poprawność danych wejściowych,
- dodaj osbługę braków danych (wyświetl informacje o liczbie braków, wyeliminuj je z obliczeń),
- wyświetlaj ostrzeżenie, jeśli liczba niebrakujących obserwacji jest mniejsza niz 5,
- sprawdź na gotowej funkcji za pomocą `has_error()`, `has_warning()`, czy zwraca błąd/warning w przypadku podania niepoprawnych danych wejściowych


## Ćwiczenie 3.2.

Biorąc za punkt wyjścia poniższy kod, napisz funkcję, która przeprowadza prostą walidację krzyżową modelu regresji liniowej (po kolei pomija po jednej obserwacji z danych, wykonuje dla niej oszacowanie modelu, zapisuje wartości parametrów i wyniki
testów istotnosci, a także przeprowadza prognozę dla obserwacji zostawionej poza modelem i zapisuje błąd MAE tej prognozy). W tym celu:

- użyj pętli,
- wyświetlaj numer iteracji (pominiętej obserwacji),
- dodaj obsługę braków danych,
- dodaj sprawdzanie poprawności danych wejściowych,
- niech tabela z wynikami modelu będzie niewidzialnym wynikiem funkcji,
- niech drugim wynikiem funkcji będzie wykres pokazujący histogram wielkości błędu MAE, zapisywany do pliku o nazwie będącej argumentem funkcji,
- upewnij się, że plik z histogramem będzie zamknięty niezależnie od poprawności danych wykorzystanych w funkcji `hist()`.

```{r}
# dane
x1 <- runif(1000)
x2 <- runif(1000)
y <- 0.4 * x1 - 0.3 * x2 + rnorm(1000)/5
dane <- data.frame(x1, x2, y)

# model z pominieciem pierwszej obserwacji
model_1 <- lm(y ~ x1 + x2, data = dane[-1,])

coef_ <- (summary(model_1))$coefficients[, 1]
pval_ <- (summary(model_1))$coefficients[, 4]
prognoza <- predict(model_1, newdata = dane[1,])

model_summary <- data.frame(obs = 1,
                            t(coef_),
                            t(pval_),
                            prognoza)

names(model_summary)[2:7] <- c("coef_int",
                               "coef_x1",
                               "coef_x2",
                               "p_int",
                               "p_x1",
                               "p_x2")

# tu bedzie po prostu blad prognozy - MAE mozna policzyc na calym zbiorze
model_summary$blad_prognozy <- abs(dane$y[1] - prognoza)

rm(model_1, coef_, pval_, prognoza)
```

## Ćwiczenie 3.3.
Zdefiniuj operator %probka%, który będzie zwracal n elementową (argument2) probę z podanego wektóra (argument1). (wykorzystaj funkcję sample())

## Ćwiczenie 3.4.
Zdefiniuj operator %MA%, który będzie zwracał średnią ruchomą z wektóra (argument1) liczoną na podstawie n (argument2) wartości.


# Zajęcia 4. 

## Ćwiczenie 4.1.

Sprawdź efektywność czasową różnych formuł liczących pierwiastek kwadratowy z wektora wartości. Porównaj wyniki dla wektorów różnej długości i typu (integer vs double). Sprawdź czy różne formuły dają dokładnie ten sam wynik.

```{r}
# przyklad
x <- 1:10
sqrt(x)
x**(0.5)
exp(log(x) / 2)
```

## Ćwiczenie 4.2.
Porównaj efektywność czasową różnych wariantów odwoływania się do pojedynczego elementu z `data.frame` (patrz poniżej)

```{r eval = FALSE}
dane <- data.frame(x = rnorm(1e5))

dane$x[10000]
dane[10000, 1]
dane[10000, "x"]
dane[[c(1, 10000)]]
dane[[1]][10000]
.subset2(dane, select = 1)[10000]

# https://stat.ethz.ch/R-manual/R-devel/library/base/html/base-internal.html
```

## Ćwiczenie 4.3.

Napisz dwa (albo więcej) warianty funkcji znajdującej i wyświetlającej wszystkie liczby pierwsze z przedziału [2, n], gdzie n będzie jedynym argumentem funkcji.

W jednym z wariantów wykorzystaj pętle po całym wektorze, w drugim możesz wykorzystać algorytm znany jako sito Erastotenesa: \url{https://pl.wikipedia.org/wiki/Sito_Eratostenes}

Porównaj efektywność czasową obu funkcji PRZED i PO skompilowaniu do kodu bajtowego. Sprawdź identyczność uzyskanych wyników. Dokonaj profilowania kodu obu funkcji i opisz, które ich części zajmują najwięcej czasu.

## Ćwiczenie 4.4.

Przeanalizuj funkcje zapisaną w pliku *cwiczenie4_4.R*, aby zrozumieć co robi. W razie potrzeby zainstaluj odpowiednie pakiety. Sprawdź efektywność czasową kodu i dokonaj jego profilowania. Następnie napisz bardziej efektywną wersję funkcji. Ile razy szybciej się wykonuje? Czy wynik jest identyczny?

```{r eval = FALSE}
source("cwiczenie4_4.R")

co_ja_robie(100)
```

